【裁判字號】    99,訴,2744
【裁判日期】    991011
【裁判案由】    毒品危害防制條例
【裁判全文】
臺灣臺中地方法院刑事判決              99年度訴字第2744號
公  訴  人  臺灣臺中地方法院檢察署檢察官
被      告  乙○○
上列被告因違反毒品危害防制條例案件，經檢察官提起公訴（99
年度毒偵字第2934號），被告於本院準備程序中就被訴之事實為
有罪之陳述，經本院合議庭裁定由受命法官獨任進行簡式審判程
序審理，判決如下：
    主      文
乙○○施用第一級毒品，累犯，處有期徒刑拾月；扣案海洛因伍
包（含包裝袋伍個，海洛因粉末驗餘淨重共計零點肆零柒公克）
沒收銷燬。又施用第二級毒品，累犯，處有期徒刑肆月；扣案甲
基安非他命陸包（含包裝袋陸個，甲基安非他命結晶驗餘淨重共
計貳點零玖伍公克）沒收銷燬。應執行有期徒刑壹年；扣案海洛
因伍包（含包裝袋伍個，海洛因粉末驗餘淨重共計零點肆零柒公
克）、甲基安非他命陸包（含包裝袋陸個，甲基安非他命結晶驗
餘淨重共計貳點零玖伍公克）均沒收銷燬。
    事實及理由
壹、程式方面
    按刑事訴訟法第273 條之1第1項規定：除被告所犯為死刑、
    無期徒刑、最輕本刑為3 年以上有期徒刑之罪或高等法院管
    轄第一審案件者外，於審判期日前之程式進行中，被告先就
    被訴事實為有罪之陳述時，審判長得告知被告簡式審判程式
    之旨，並聽取當事人、代理人、辯護人及輔佐人之意見後，
    裁定進行簡式審判程式。查本案被告乙○○被訴違反毒品危
    害防制條例案件，非前開不得進行簡式審判程式之案件，經
    被告於本院行準備程序時就被訴之事實為有罪之陳述，且經
    本院告知被告簡式審判程式之旨，聽取被告及檢察官之意見
    後，爰依刑事訴訟法第273 條之1第1項規定裁定改依簡式審
    判程式審判之，先予敘明。
貳、實體方面
一、犯罪事實：
（一）乙○○前於民國92年間，因施用毒品案件，經本院裁定送
      觀察、勒戒後，認無繼續施用毒品之傾向，於92年6月18
      日觀察勒戒期滿執行完畢，並由臺灣臺中地方法院檢察署
      檢察官以92年度毒偵字第1580號為不起訴處分確定。復於
      觀察勒戒執行完畢後5 年內，因施用毒品案件，經國防部
      高等軍事法院高雄分院以93年度高審字第229 號判決判處
      有期徒刑8月確定，並於95年4月14日期滿執行完畢；又於
      96年間，因施用毒品案件，經本院以96年度訴字第1634號
      判決判處有期徒刑5月確定，甫於96年12月5日期滿執行完
      畢（本件構成累犯）；再於99年間，因施用毒品案件，經
      本院以99年度訴字第1322號判決判處有期徒刑7月、4月，
      應執行有期徒刑10月確定，現仍於臺灣臺中監獄執行中。
      詎其仍不知悔改，明知海洛因、甲基安非他命係毒品危害
      防制條例所列之第一、二級毒品，不得施用及持有，仍基
      於施用第一級毒品海洛因（下稱海洛因）及第二級毒品甲
      基安非他命（下稱甲基安非他命）之各別犯意，分別於99
      年7 月21日晚間11時許，在其位於臺中縣大肚鄉○○村○
      ○路74巷5 號住處內，先以將海洛因摻水放入針筒注射之
      方式施用海洛因1 次；再於上開住處內，以將甲基安非他
      命以燒烤方式吸食其煙霧而施用甲基安非命1 次。嗣為警
      持本院所核發之搜索票，於99年7月22日下午1時50分許，
      在乙○○前開住處內執行搜索時查獲，並當場扣得乙○○
      所有之海洛因5包（含包裝袋5個，海洛因粉末驗餘淨重0.
      407 公克）、甲基安非他命6包（含包裝袋6個，甲基安非
      他命結晶驗餘淨重2.095 公克）、及其所有非供施用毒品
      案件所用之行動電話2支（分別含門號0000000000號、000
      0000000號SIM卡各1 張），復於同日經乙○○同意採其尿
      液送驗，鑑驗結果呈可待因、嗎啡、安非他命、甲基安非
      他命陽性反應，因而查悉上情。
（二）案經臺中縣警察局第一分局報告臺灣臺中地方法院檢察署
      檢察官偵查起訴。
二、上開犯罪事實，業據被告乙○○於本院行準備程序時對於其
    於上開時間、地點施用海洛因及甲基安非他命各1 次之犯行
    坦承不諱，且被告於前開時間採集之尿液經送驗，結果呈可
    待因、嗎啡、安非他命、甲基安非他命陽性反應乙節，復有
    中山醫藥大學附設醫院檢驗科藥物檢測中心99年7 月28日尿
    液檢驗報告、臺中市警察局第一分局委託檢驗尿液代號與真
    實姓名對照表各1份在卷可稽，而扣案之白色粉末5包經送行
    政院衛生署草屯療養院鑑定結果，送驗數量淨重分別為0.04
    43、0.1185、0.0886、0.0622、0.1017公克，驗餘淨重分別
    為0.0430、0.1170、0.0870、0.0600、0.1000公克，均檢出
    第一級毒品海洛因成分；扣案之透明結晶6 包經送上開草屯
    療養院鑑驗結果，送驗數量淨重分別為0.7154、0.6890、0.
    25 36、0.1572、0.1391、0.1469公克，驗餘淨重分別為0.7
    140、0.6880、0.2530、0.1560、0.1380、0.1460 公克，均
    檢出第二級毒品甲基安非他命成分，此有行政院衛生署草屯
    療養院草療鑑字第0990800082號鑑定書各1 份存卷可憑。此
    外復有臺中市警察局第一分局西區派出所搜索扣押筆錄、臺
    中市警察局第一分局西區派出所扣押物品目錄表各1 份、現
    場照片及證物照片11張在卷可稽。是被告確有於如犯罪事實
    欄所載之時、地施用海洛因、甲基安非他命之犯行至明，足
    認被告前揭自白與事實相符，堪予採信。本案事證明確，被
    告犯行洵堪認定，應依法論科。
三、按觀察、勒戒或強制戒治執行完畢釋放後，5 年內再犯施用
    第一、二級毒品之罪者，檢察官應依法追訴，毒品危害防制
    條例第23條第2 項定有明文；次按修正毒品危害防制條例就
    施用毒品者，僅於「初犯」及「5 年後再犯」二種情形，有
    其追訴條件之限制，即須於初犯經觀察、勒戒或強制戒治釋
    放後，5 年內均無施用毒品之行為，始能認其前所實施之觀
    察、勒戒或強制戒治已足遮斷毒癮，而得於5 年後再犯時，
    再予適用初犯之規定，重行觀察、勒戒等程式；倘5 年內已
    經再犯，被依法追訴處罰，縱其第3次（或第3次以上）施用
    毒品之時間在初犯釋放5年以後，即與「5年後再犯」之情形
    有別，且因已於「5 年內再犯」，顯見其再犯率甚高，原實
    施觀察、勒戒或強制戒治，已無法收其實效，而無5 年戒斷
    期之存在，自無再經觀察、勒戒及強制戒治之必要，應由檢
    察官逕行起訴；最高法院著有95年度台非字第59號判決、95
    年度台非字第65號判決意旨可供參照。查本案被告有如犯罪
    事實欄所載之觀察勒戒及刑之執行等情，此有臺灣高等法院
    被告前案紀錄表等在卷可稽，是被告於92年6 月18日觀察勒
    戒執行完畢後5 年內之93、96年間，既仍因有施用毒品案件
    ，並均經法院判決確定。依諸前開條例規定及最高法院判決
    意旨，因被告在觀察、勒戒執行完畢釋放後之5 年內，業有
    施用毒品之行為，則被告本次於99年7 月21日晚間11時許所
    為先後施用第一、二級毒品行為，即與5 年後再犯之情形有
    別，無再經觀察、勒戒或強制戒治之必要，應由檢察官逕行
    起訴，附此敘明。
四、核被告乙○○所為，係犯毒品危害防制條例第10條第1 項之
    施用第一級毒品罪及同條第2 項之施用第二級毒品罪。其施
    用第一、二級毒品前持有第一、二級毒品之低度行為經施用
    之高度行為所吸收，不另論罪。又被告於99年7 月21日晚間
    11時許先後施用海洛因、甲基安非他命各1 次之犯行，所犯
    施用第一級毒品罪與施用第二級毒品罪間，犯意各別，行為
    互殊，應予分論併罰。再被告有如犯罪事實欄所載犯罪科刑
    及刑之執行情形，有臺灣高等法院被告前案紀錄表在卷可稽
    ，其於有期徒刑執行完畢後5 年內，故意再犯本案有期徒刑
    以上之2 罪，均為累犯，應依法加重其刑。至被告請求本院
    調查本件其是否有供出毒品來源因而查獲其他正犯或共犯之
    情形，經本院函詢臺灣臺中地方法院檢察署，該署回函內容
    略以：本件被告施用毒品案件，經查被告於警詢時、偵查中
    並無供出毒品來源，因而查獲其他正犯或共犯之具體事證，
    有該署99年10月5日中檢輝慎99毒偵2934字第131936號函1份
    在卷可稽，是本件並無毒品危害防制條例第17條第1 項之適
    用，併此敘明。爰審酌被告有如犯罪事實欄所示之多項前科
    ，且有施用毒品而經觀察、勒戒之紀錄，有上開前案紀錄表
    可參，詎其猶未悛悔警惕，再犯本案施用第一、二級毒品之
    罪，顯未因前所受之觀察、勒戒而決心改過，矯正其行，自
    制力亦顯不佳；再者，被告施用毒品不但足以導致精神障礙
    、性格異常，甚至造成生命危險，戕害個人身心健康，對社
    會治安可能之危害程度非輕，並斟酌其犯罪後坦承犯行，態
    度尚佳等一切情狀，各量處如主文所示之刑，並定其應執行
    之刑，以示儆懲。
五、扣案之海洛因5包（含包裝袋5個，海洛因粉末驗餘淨重共計
    0.407 公克）、甲基安非他命6包（含包裝袋6個，甲基安非
    他命結晶驗餘淨重共計2.095 公克），為查獲之毒品，有上
    開鑑定書1 份在卷可參，不問屬於犯人與否，應依毒品危害
    防制條例第18條第1 項前段規定，於該罪名主文項下宣告沒
    收銷燬；而扣案之上開海洛因包裝袋5 個及甲基安非他命包
    裝袋6 個，因現今採用之鑑驗方式，包裝袋仍會殘留微量毒
    品而無法將之完全析離，此為法院審理毒品案件時所已知，
    則上開扣案之包裝袋既無法與上開毒品完全析離，自應包含
    於上開毒品，一併宣告沒收銷燬。另因送鑑用罊之毒品，已
    不存在，自無從沒收之，附此敘明。至扣案之行動電話2 支
    （分別含門號0000000000號、0000000000號SIM卡各1張），
    雖為被告所有，業經被告自承在卷，然依本案卷內證據無從
    證明上開行動電話係供本案被告施用毒品所用之物，亦無從
    證明與本案施用毒品案件有所關聯，亦不予宣告沒收之。
據上論斷，應依刑事訴訟法第273條之1第1項、第299條第1 項前
段，毒品危害防制條例第10條第1項、第2項、第18條第1 項前段
，刑法第11條、第47條第1項、第51條第5款，判決如主文。
本案經檢察官甲○○到庭執行職務。
中    華    民    國    99    年    10    月    11    日
                  刑事第二庭  法  官 潘曉玫
以上正本證明與原本無異。
如不服本判決應於收受送達後10日內向本院提出上訴書狀，並應
敘述具體理由；其未敘述上訴理由者，應於上訴期間屆滿後20日
內向本院補提理由書（均須按他造當事人之人數附繕本）「切勿
逕送上級法院」。
                              書記官 張齡方
中    華    民    國    99    年    10    月    11    日
附錄本案論罪科刑法條全文：
毒品危害防制條例第十條
施用第一級毒品者，處六月以上五年以下有期徒刑。
施用第二級毒品者，處三年以下有期徒刑。

司法院資訊處製作；財團法人民間司法改革基金會備份。
